【裁判字號】    98,訴,1816
【裁判日期】    990531
【裁判案由】    偽造有價證券
【裁判全文】
臺灣臺南地方法院刑事判決              98年度訴字第1816號
公  訴  人  臺灣臺南地方法院檢察署檢察官
被      告  乙○○
選任辯護人  張文嘉律師
上列被告因偽造有價證券等案件，經檢察官提起公訴（98年度偵
緝字第1145號），本院判決如下：
    主  文
乙○○犯行使偽造私文書罪，處有期徒刑捌月，如附表編號1所
示之本票背面偽造之「傅向陽」署押及印文各壹枚，均沒收；又
犯偽造有價證券罪，處有期徒刑參年貳月，如附表編號2、3、4
所示之偽造本票共參紙，均沒收。應執行有期徒刑參年陸月，如
附表編號1所示之本票背面偽造之「傅向陽」署押及印文各壹枚
，及如附表編號2、3、4所示之偽造本票共參紙，均沒收。
    事  實
一、緣乙○○前因偽造文書、詐欺等案件，經法院各判處有期徒
    刑3年及1年2月確定，其因未到案執行，遭臺灣臺南地方法
    院檢察署於民國89年10月6日發布通緝（於98年10月7日始緝
    獲歸案，現在監執行中）。其於通緝期間，經友人陳建雄介
    紹認識甲○○，為隱藏通緝身分，而向甲○○自稱為「傅向
    陽」之人，並分別於95年6月15日、同年11月5日及同年12月
    18日，在其所經營址設臺南市○區○○里○○路○段110號2
    樓之中騰建設股份有限公司（下稱中騰公司）處，向甲○○
    借款新臺幣（下同）60萬元、30萬元及10萬元，並交付以中
    騰公司為發票人之同額支票3紙予甲○○，作為借款之擔保
    （甲○○不知乙○○真實姓名年籍）。因上開支票屆期，乙
    ○○無力還款，乃於96年8月27日再以中騰公司名義簽發如
    附表編號1所示面額100萬元之本票1紙，作為上開借款之擔
    保。詎因甲○○要求乙○○需另以其個人名義背書擔保，乙
    ○○明知本票為流通有價證券，如未以真實姓名及年籍資料
    發票或背書，將使善意執票人無法對其行使票據上之權利，
    竟基於偽造私文書以行使之犯意，在附表編號1所示本票背
    面偽造「傅向陽」之署名、印文及指印各1枚，並填具不實
    之身分證字號「Ｚ000000000」，而偽造以「傅向陽」名義背
    書之私文書，並將之交付甲○○作為上開借款擔保而行使之
    ，並同時換回上開無法兌現之支票3紙，足生損害於甲○○
    或公眾（後手執票人）對票據背書人之追索權利。嗣因甲○
    ○遺失如附表編號1所示之本票，要求乙○○再行簽發同額
    本票作為上開借款之擔保，乙○○又另基於偽造有價證券以
    行使之犯意，於97年3月31日在中騰公司上開營業處，接續
    於如附表編號2、3、4所示本票之發票人欄項，偽造「傅向
    陽」之署名及指印各1枚，並填具不實之身分證字號「Ｚ0000
    00000」，而偽造以「傅向陽」為發票人名義之如附表編號2
    、3、4所示本票3紙，並交付甲○○供作上開借款之擔保而
    行使之，足生損害於甲○○或公眾（後手執票人）對本票發
    票人之付款請求權。後因甲○○找回如附表編號1所示之本
    票，經與附表編號2、3、4所示之本票比對後，發現乙○○
    所填具之「傅向陽」身分證字號不同，持向戶政機關查核上
    開票據上身分證字號均為虛偽不實，再向陳建雄查詢始獲悉
    乙○○本名，並因屢向乙○○催討借款亦未獲清償，懷疑受
    騙而報警查悉上情。
二、案經甲○○訴請臺灣臺南地方法院檢察署檢察官偵查起訴。
    理  由
一、本判決所引用之供述及非供述證據，檢察官、被告及其辯護
    人於本案言詞辯論終結前，均未爭執其證據能力，本院審酌
    各該證據之作成或取得之狀況，並無非法或不當取證之情事
    ，亦無顯不可信或證據力明顯過低之情形，且經本院於審判
    期日依法進行證據之調查、辯論，依刑事訴訟法第159條之5
    規定，認均有證據能力，合先敘明。
二、上開犯罪事實，業據被告於偵查及本院審理時均坦承不諱，
    並為認罪陳述（見98交查1757號卷第15至17頁，本院卷第10
    5頁），核與告訴人甲○○於偵查陳述情節相符（見98交查
    字第139號第3至4頁、14頁、98交查字第1757號第8至10頁）
    。此外，復有告訴人提出如附表編號1至4所示本票4紙扣案
    （見98交查字第1757號第23至24頁），以及告訴人聲請本院
    核發97年度司票字第4693號對附表編號2、3、4本票准許強
    制執行民事裁定1份（見98他字第209號第3頁正反面）、臺
    灣高等法院被告前案紀錄表、全國通緝紀錄表及前案判決書
    （見本院卷第7至10頁、40至50頁、65至77頁、100頁），暨
    被告提出之「傅向陽」名片等證據，可資證明被告前因偽造
    文書、詐欺等案件，經法院各判處有期徒刑3年及1年2月確
    定，因未到案執行，由臺灣臺南地方法院檢察署自89年10月
    6日起發布通緝，至98年10月7日始被緝獲歸案執行，被告於
    通緝期間，為隱藏身分，向告訴人自稱為「傅向陽」等事實
    ，均堪認定。是被告以虛偽不實之「傅向陽」名義及身分證
    字號，偽造如附表編號1至4所示之票據背書私文書及本票，
    並持以行使等犯行，事證明確，應依法論科。
三、論罪科刑：
  (一)按票據上之背書，係發票後之另一票據行為，偽造票據背書
    ，在票據法上係表示對票據負擔保責任之意思，為法律規定
    之文書，並非依習慣表示一定用意之證明，而其此項行為，
    足以生損害於他人，故應成立偽造私文書罪（最高法院59年
    度臺上字第2588號及70年度臺上第2162號判例參考）。又本
    票得自由轉讓，具有流通之性質，為有價證券之一種，而票
    據關係本於助長票據流通之原則，藉由票據輾轉流通於社會
    公眾，寓有通貨之作用，故尚須兼顧善意第三人之保障，以
    確保票據之流通性、無因性及交易之安全，俾益金融經濟之
    發展。據此，被告於刑案遭通緝期間，明知票據具有流通性
    （此據其自陳在卷，見本院卷第108頁），如未以真實姓名
    及年籍資料發票或背書，將使執票人無法對其行使票據上之
    權利，竟仍以不實之「傅向陽」名義，分別於附表所示之本
    票上為背書及發票行為，並均填具不實之身分證字號，交付
    予不知情之告訴人，自足以妨礙告訴人對被告行使權利之正
    確性，且附表所示之本票4紙，均未經記載禁止背書轉讓之
    限制，亦可流通於社會公眾，故一旦輾轉流通於社會公眾，
    善意執票人實亦難追索至被告行使票據權利，自足生損害於
    告訴人及公眾。
  (二)故被告偽造如附表編號1所示之本票背書並持以行使之行為
    ，核係犯刑法第216條、第210條之行使偽造私文書罪；又偽
    造如附表編號2、3、4所示本票並持以行使之行為，核係犯
    刑法第201條第1項之偽造有價證券罪。至被告於附表編號1
    所示本票背面偽造「傅向陽」之署名、印文及指印各1枚之
    行為，及於附表編號2、3、4所示本票發票人欄位偽造「傅
    向陽」之署名及指印各1枚之行為，均為偽造各該票據背書
    私文書及有價證券之部分行為，應各被偽造私文書及有價證
    券之全部行為所吸收；又被告於附表編號1所示本票背面偽
    造背書之私文書並持以行使，及偽造附表編號2、3、4所示
    之本票而復持以行使，其偽造背書私文書之低度行為應為行
    使之高度行為所吸收，行使偽造有價證券之輕度行為亦應為
    偽造有價證券之重度行為所吸收，均不另論罪。再者，被告
    在相同地點，於密切接近之時間，接續偽造如附表編號2、3
    、4所示之本票3紙，侵害同一之法益，且各行為之獨立性亦
    極為薄弱，依一般社會健全觀念，在時間差距上，難以強行
    分開，應視為數個舉動之接續施行，合為包括之一行為予以
    評價，應認屬接續犯。至於被告所犯上開行使偽造私文書罪
    及偽造有價證券罪之二罪間，犯意各別，且行為互殊，應分
    論併罰。
  (三)爰審酌被告因向告訴人借款，而偽造不實之本票及背書應付
    告訴人，投機取巧心態，實不可取，並斟酌其犯罪動機、目
    的、手段、對告訴人所生損害之程度，及其犯後尚知坦承犯
    行，並就借款事宜與告訴人達成和解，現正分期履行中等情
    ，亦有被告提出之臺南市南區調解委員會調解筆錄1份可參
    ，暨有前述偽造文書及詐欺犯罪前科（現在監執行中），素
    行並非佳等一切情狀，就其所犯上開二罪，各量處如主文所
    示之刑，並定其應執行之刑期。
  (四)末按偽造之有價證券、印文或署押，不問屬於犯人與否，沒
    收之，分據刑法第205條、第219條所規定。是被告於附表編
    號1所示本票背面偽造之「傅向陽」署名、印文及指印各1枚
    ，以及偽造如附表編號2、3、4所示之本票各1紙，均應依上
    開規定宣告沒收（至附表編號2、3、4所示本票上所偽造之
    「傅向陽」之署名及指印各1枚，因本票已宣告沒收，無庸
    重複為沒收諭知）。
據上論斷，應依刑事訴訟法第299條第1項前段，刑法第201條第1
項、第216條、第210條、第51條第5款、第205條、第219條，判
決如主文。
本案經檢察官丙○○到庭執行職務
中    華    民    國    99    年    5    月    31    日
                  刑事第四庭  審判長法  官  林逸梅
                                    法  官  程克琳
                                    法  官  陳淑卿
以上正本證明與原本無異。
如不服本判決應於收受本判後10日內向本院提出上訴書狀，並應
敘述具體理由。其未敘述上訴理由者，應於上訴期間屆滿後20日
內向本院補提理由書狀（均須按他造當事人之人數附繕本）「切
勿逕送上級法院」。
                                     書記官  周怡青
中    華    民    國    99    年    5    月    31    日
附錄本案論罪科刑法條全文
中華民國刑法第201條：
意圖供行使之用，而偽造、變造公債票、公司股票或其他有價證
券者，處3 年以上 10 年以下有期徒刑，得併科 3 千元以下罰
金。
行使偽造、變造之公債票、公司股票或其他有價證券，或意圖供
行使之用，而收集或交付於人者，處 1 年以上 7 年以下有期徒
刑，得併科 3 千元以下罰金。
中華民國刑法第210條：
偽造、變造私文書，足以生損害於公眾或他人者，處5年以下有
期徒刑。
中華民國刑法第216條：
行使第210條至第215條之文書者，依偽造、變造文書或登載不實
事項或使登載不實事項之規定處斷。
附表：
┌──┬──────┬─────┬──────┬────┬────┬────┐
│編號│  發票日    │ 票面金額 │ 到期日     │票據號碼│犯罪行為│沒   收 │
│    │            │（新臺幣）│            │        │        │        │
├──┼──────┼─────┼──────┼────┼────┼────┤
│1   │96年8月27日 │1000,000元│（空白）    │CH457541│偽造背書│偽造之「│
│    │            │          │            │        │        │傅向陽」│
│    │            │          │            │        │        │署名、印│
│    │            │          │            │        │        │文及指印│
│    │            │          │            │        │        │各1枚   │
├──┼──────┼─────┼──────┼────┼────┼────┤
│2   │97年3月31日 │300,000元 │97年5月15日 │TH256441│偽造發票│本票3紙 │
├──┼──────┼─────┼──────┼────┼────┤        │
│3   │97年3月31日 │300,000元 │97年6月15日 │TH256442│偽造發票│        │
├──┼──────┼─────┼──────┼────┼────┤        │
│4   │97年3月31日 │400,000元 │97年7月15日 │TH256443│偽造發票│        │
└──┴──────┴─────┴──────┴────┴────┴────┘

司法院資訊處製作；財團法人民間司法改革基金會備份。
